【裁判字號】    89,易緝,294
【裁判日期】    900412
【裁判案由】    詐欺
【裁判全文】
臺灣高雄地方法院刑事判決                        八十九年度易緝字第二九四號
    公  訴  人  臺灣高雄地方法院檢察署檢察官
    被      告  甲○○
    選任辯護人  吳建勛
                游雪莉
                陳慧錚
右列被告因詐欺案件，經檢察官提起公訴（八十八年度偵緝字第一三三二號），本院
判決如左：
    主  文
甲○○無罪。
    理  由
一、公訴意旨略謂：被告甲○○意圖為自己不法之所有，明知自己無償債能力，竟於
    八十六年五月間，以欲購買營業小客車，靠行告訴人中通交通有限公司（以下簡
    稱中通公司）營業為由，向告訴人公司借貸新台幣（以下同）二十五萬元；告訴
    人不疑有詐，如數借貸，詎於購得車輛後即逃逸無蹤，告訴人始知受騙，因認其
    涉有刑法第三百三十九條第一項之詐欺罪嫌。
二、按犯罪事實應依證據認定之，無證據不得推定其犯罪事實；又不能證明被告犯罪
    ，應諭知無罪之判決。刑事訴訟法第一百五十四條及第三百零一條分別定有明文
    。再按刑事訴訟法上所謂認定犯罪事實之證據，係指足以認定被告確有犯罪行為
    之積極證據而言，如未能發現相當證據或證據不足以證明，自不能以推測或擬制
    之方法，以為裁判基礎，最高法院二十九年上字第三一０五號及四十年台上字第
    八十六號分別著有判例；次按認定不利於被告之事實，須依積極證據，苟積極證
    據不足為不利被告之認定時，即應為有利於被告之認定，更不必有何有利之證據
    ，亦有最高法院三十年上字第八一六號判例可資參照。又按刑法第三百三十九條
    第一項詐欺罪之成立，以意圖為自己或第三人不法所有，以詐術使人將本人或第
    三人之物交付為要件，所謂以詐術使人交付，必須被詐欺人因其詐術而陷於錯誤
    ，若其所用方法，不能認為詐術，亦不致使人陷於錯誤，即不構成該罪。（最高
    法院四十六年台上字第二六○號判例參照）。至於債務人於債之關係成立後，如
    有未依債之本旨履行民事債務之情形，在一般社會經驗上可能之原因甚多，縱令
    是出於惡意不為履行，苟無足以證明其在債之關係發生時，自始即具有不法所有
    意圖之積極證據，亦僅能令負民事之遲延給付責任，依刑事訴訟法第一百五十四
    條之規定，尚不得據此債信違反之客觀事態，而推定債務人原有詐欺之犯意。
三、公訴人認被告涉有上開罪嫌無非以被告之自白、告訴人之指訴及契約書一份為憑
    。訊據被告堅決否認有何上開犯行，辯稱八十六年間告訴人公司為招攬計程車靠
    行營業，乃對外以靠行即可低利貸款為招攬手段，伊當時因母親病重需錢治療，
    而為告訴人公司提出之貸款方案所誘，遂與原車行終止靠行關係，另靠行告訴人
    公司營業，並以其所有原登記其妻鄭秋花名下之車牌號碼ＹＸ─九七二號車（以
    下簡稱系爭車輛）為擔保，是告訴人公司係在評估伊已提出相當擔保，復有連帶
    保證人可以求償，對於其債權收回應無問題下，方決意貸款予伊，是伊並無施詐
    術等語。經查：（一）系爭車輛原登記在被告之妻鄭秋花名下，嗣於八十四年八
    月間因被告靠行健誠車行，而依規定過戶給健誠車行，又於八十六年五月間終止
    與健誠車行之靠行關係，另行登記在告訴人公司名下等情，業據被告陳明在卷，
    核與證人即健誠車行負責人林夏到庭證述情節相符，並有汽車新領牌照登記書、
    讓渡書、汽車各項異動登記書各二紙、異動歷史查詢表、汽車過戶申請登記單各
    一份附卷可稽，是被告辯稱系爭車輛原係伊所有，因靠行之故才登記告訴人公司
    名義之下等語核與事實相符；系爭車輛既原係被告所有，則告訴人代理人指訴被
    告係以買車為由向渠借款一節顯與事實相悖。（二）告訴人代理人經本院查明上
    開事實後，亦改口稱：「係因被告有欠前車行之錢，須還清後前車行才可能同意
    車來靠我們的車行，所以才借錢給他，方便他靠行」、「只要靠行我們車行都會
    借錢給司機，借錢時通常不會問原因，但會約定沒有錢還時車子屬車行所有」、
    「（法官問: 借錢與被告有何條件）沒有，只要求還錢，沒有用車子作抵押，因
    被告靠我們的車行，但不還錢或積欠規費車可拍賣車子」等語，可徵告訴人公司
    之所以願意借錢給被告，係因為被告靠行告訴人公司之故，而被告也確實將系爭
    車輛登記於告訴人公司名下，並繳交靠行費用予告訴人公司，則被告因具靠行司
    機之身分，而向告訴人公司借款，與告訴人公司之規定相符，並無任何施詐術之
    行為，且其所有之系爭車輛業已過戶至告訴人名下，告訴人公司得處分系爭車輛
    ，使其債權受滿足，自不得因被告嗣後無力支付本利即認其為無資力之人，而有
    詐欺之不法所有之意圖。（三）被告向告訴人公司借款後，二造並未約定以系爭
    車輛供擔保，此業據告訴人代理人陳明在卷，而系爭車輛雖已過戶給告訴人公司
    ，然此係為行政管理之便，被告並未因此喪失對系爭車輛之管理權，則被告嗣後
    將其所有之系爭車輛向某當鋪質押借款，為其權利之行使，尚難以被告借款後將
    車輛質押予他人，而遽認其有詐欺之犯行。（四）被告與告訴人公司簽約時，被
    告另挽約案外人乙○○為連帶保證人，嗣後被告無力支付時，即由乙○○代為清
    償，告訴人公司則於給付完畢後，將系爭車輛交付乙○○使用，此亦據告訴人代
    理人及乙○○到庭陳訴綦詳，並有契約書在卷可稽，可證被告向告訴人公司借貸
    時，除有自小客車可供償債外，另有連帶保證人可負人保之責任，且乙○○也確
    實替被告清償，則被告向告訴人公司借款時，顯已提供足夠之擔保，作為履行債
    務之保證，而告訴人公司也係衡量被告有足夠之擔保始願借貸予被告，則被告有
    何施詐術之犯行。綜上所述，被告於本院之辯解堪以採信，自難以被告於偵訊時
    與事實不符之自白及告訴人代理人不實之指訴，遽認被告涉有詐欺罪嫌，此外復
    查無其他積極證據足資證明被告有何上開犯行，被告犯罪不能證明，應為無罪之
    諭知。
據上論斷，應依刑事訴訟法第三百零一條第一項前段，判決如主文。
本案經檢察官吳茂松到庭執行職務。
中      華      民      國    九十      年      四      月     十二     日
                                  臺灣高雄地方法院刑事第三庭
                                      法  官  李  淑  惠
右正本證明與原本無異。
如不服本判決，應於判決送達後十日內，向本院提出上訴狀。
                                      書記官  馮  欽  鳳
中      華      民      國    九十      年      四      月     十二     日


司法院資訊處製作；財團法人民間司法改革基金會備份。
